【裁判字號】    89,交聲,110
【裁判日期】    891006
【裁判案由】    違反道路交通管理處罰條例聲明異議
【裁判全文】
臺灣臺北地方法院交通事件裁定                    八十九年度交聲字第一一號
        受處分人
        即異議人  甲○○
右列受處分人因違反道路交通管理處罰條例案件，對於台北市交通事件裁決所中華民
國八十九年一月二十六日所為之處分 (原處分案號：北市交裁車字第二二－ＡＡ０一
六三五五號），聲明異議，本院裁定如左：
    主      文
異議駁回。
    理      由
一、按機器腳踏車駕駛人及附載座人，未戴安全帽者，處駕駛人新台幣（以下同）五
    百元罰鍰，道路交通管理處罰條例第三十一條第三項定有明文。
二、本件受處分人即異議人甲○○於民國八十八年十月二十五日十三時二十三分許，
    騎乘其所有之車號ＬＯＰ─一五九號重型機車，行經台北市○○路、愛國西路口
    ，其未依正確方式配戴安全帽，未繫扣帶，而為台北市政府警察局中正第二分局
    （以下稱中正第二分局）交通分隊員警劉俊秀當場以拍照之方式採證，並以受處
    分人有違反前揭道路交通管理處罰條例第三十一條第三項規定之行為逕行掣單舉
    發，嗣將舉發通知單送達於受處分人後，受處分人於舉發通知單上所載之應到案
    日期前向原處分機關提出申訴，經原處分機關請原舉發單位即中正第二分局調查
    結果，仍認受處分人確有上開未依規定配戴安全帽之違規行為，原處分機關乃依
    前揭道路交通管理處罰條例第三十一條第三項規定於八十九年一月二十六日逕行
    裁處異議人罰鍰五百元。
三、訊據受處分人固不否認有駕駛前開車號重型機車於前開時地為警拍照之事實，核
    與卷附由中正第二分局員警劉俊秀所拍攝之相片二幀所顯示之情節相符，惟矢口
    否認有任何違反道路交通管理處罰條例規定之行為，辯稱：其安全帽遭宵小行竊
    破壞，致未能扣上扣環，非出於故意云云，惟查：
    受處分人於上揭時地，未依正確方式配載安全帽繫緊扣帶之事實，業有前述之採
    證照片二幀附卷可稽，按機器腳踏車駕駛人及附載座人，未戴安全帽者，處駕駛
    人新台幣（以下同）五百元罰鍰，道路交通管理處罰條例第三十一條第三項定有
    明文。且安全帽應依正確方式配載，扣帶應繫緊，並應適合頭形，穩固戴在頭上
    ；不致上下左右晃動，且不可遮蔽視線，機器腳踏車駕駛人及附載座人戴安全帽
    實施及宣導辦法第二條第三款定有明文。查道路交通管理處罰條例第三十一條第
    三項之所以要求機器腳踏車駕駛人及附載座人正確配戴安全帽，其立法意旨無非
    乃機器腳踏車其體積較小，且在道路行駛時如萬一有事故發生，駕駛人及附戴乘
    客因繫有安全帽，將使駕駛人或前座乘客能得到較為安全之保護，而使傷害減到
    最低，是為貫徹法文之立法意旨，安全帽之扣繫自應依規定方式操作，繫緊扣帶
    穩固戴在頭上，方得認有依規定戴安全帽，否則如未依上開規定扣繫，即難認係
    有戴安全帽，即應依上揭條文規定處罰；本件受處分人既稱其安全帽已受損害云
    云，自應於安全帽修復或購置檢驗合格之安全帽後，再依規定配戴騎乘上路，所
    辯事由顯非可認阻卻違規之事由，是核諸前揭說明，受處分人上開辯解尚難認為
    可採，本件事證明確，受處分人之違規行為堪以認定。
四、綜上所述，受處分人確有未依規定配戴安全帽之之違規事實，從而原處分機關依
    道路交通管理處罰條例第三十一條第三項規定逕行裁處受處分人罰鍰五百元，核
    無違誤，本件受處分人之異議為無理由，自應將其異議駁回。
據上論斷，應依道路交通案件處理辦法第十九條，裁定如主文。
中      華      民      國      八十九      年     十     月     六     日
                                    臺灣臺北地方法院交通法庭
                                        法    官  林  政  憲
右正本證明與原本無異。
如不服本裁定，應於裁定送達後五日內，向本院提出抗告狀。
                                        書 記 官  江  虹  儀
中      華      民      國      八十九      年     十     月    十二    日


司法院資訊處製作；財團法人民間司法改革基金會備份。
